臺灣高等法院高雄分院刑事判決　　　　96年度上訴字第1468號
上　訴　人
即　被　告　乙○○
　　　　　(原名劉嘉哲)
選任辯護人　劉新安　　律師
上列上訴人因偽造文書等案件，不服臺灣高雄地方法院94年度訴
字第4247號中華民國96年6 月14日第一審判決（起訴案號：臺灣
高雄地方法院檢察署93年度偵緝字第1121號），提起上訴，本院
判決如下：
    主  文
原判決撤銷。
乙○○共同連續犯行使偽造準私文書罪，處有期徒刑貳年陸月。
扣案如附表一、三所示偽造信用卡拾參張均沒收。
    事  實
一、乙○○（原名劉嘉哲）因贓物罪，經本院以88年度訴字第11
    84號判處有期徒刑6 月，嗣經上訴，經台灣高等法院高雄分
    院以90年度上訴字第295 號撤銷原判決改判有期徒刑6 月確
    定，於民國90年10月1 日易科罰金徒刑執行完畢（未構成累
    犯）。其因經營菸酒買賣，有銷售管道，甲○○因積欠乙○
    ○債務未償，賈雄群則為取得盜刷之佣金，乙○○與甲○○
    （業經本院以92年度訴字第706 號判決有罪確定在案）、林
    瑞文、賈雄群（業均經台灣高等法院高雄分院以93年度上更
    (一)字第261 號判決有罪確定在案），渠等均明知持偽造之信
    用卡至特約商店簽帳消費，係由發卡銀行先行墊付消費款項
    ，再由信用卡持用人依約清償，及如附表一、三所示之信用
    卡均屬偽造，竟共同基於意圖為自己不法所有及行使偽造私
    文書之概括犯意聯絡，謀議持偽造之信用卡向特約商店詐購
    財物，由乙○○、林瑞文於90年3 月14日凌晨2 時許，在高
    雄市三民區○○○路495 號前，交付如附表一、三所示之13
    張偽造信用卡予甲○○及賈雄群，甲○○、賈雄群於取得後
    旋即在附表一、三所示之偽造信用卡背面分別簽署「甲○○
    」、「賈雄群」之姓名，藉以對外表示渠等各為正當之持卡
    人，2 人嗣並由林瑞文陪同，陸續在如附表二、四所示之時
    間、地點，持如附表二、四所示之偽造信用卡消費購物，並
    在信用卡簽帳單上簽署其本人姓名（其中附表四編號部分
    ，賈雄群誤持甲○○之偽造信用卡簽署自己之姓名），以表
    示係各該信用卡之持卡人確認消費數額及「持卡人同意對於
    所有消費之記帳金額遵守發卡公司申請書所約定條款負繳納
    之責」之意後，持之以行使交付各該特約商店店員，致使各
    該特約商店店員誤認渠等係該信用卡真正之持卡人，致如附
    表二、四所示之特約商店陷於錯誤，各交付衣服、唱片、菸
    酒、汽油、DVD 等物予2 人。賈雄群以此方式總計盜刷6,07
    8 元，詐得唱片及皮鞋後供己所用，甲○○則總計盜刷65,3
    30元，除將詐得之汽油、唱片等供己所用外，另將詐得之菸
    酒等財物交付給林瑞文，由林瑞文轉送給乙○○伺機出售，
    出售所得則以三七分帳之方式（甲○○分三成、乙○○分七
    成）分配，並再將甲○○應受分配之額度用以抵償甲○○所
    積欠之負債，均足生損害於被偽造信用卡上之發卡銀行。嗣
    於90年3 月16日0 時30分許，在基隆市○○路76號「富貴人
    生西餐廳」，為警臨檢時，當場自甲○○、賈雄群身上分別
    扣得附表一編號一、七及附表三編號五之偽卡3 張，並從「
    富貴人生西餐廳」餐桌下扣得賈雄群、甲○○所丟棄之附表
    一、三所示之其餘10張偽卡及簽帳單、送貨單各4 紙等物，
    並循線查獲上情。
二、案經基隆市警察局第一分局移送臺灣基隆地方法院檢察署檢
    察官呈請臺灣高等法院檢察署檢察官令轉臺灣高雄地方法院
    檢察署檢察官偵查起訴。
    理  由
壹、證据能力部分：
一、按被告以外之人（包括證人、鑑定人、告訴人、被害人及共
    同被告等）於審判外向法官所為之陳述，得為證據，刑事訴
    訟法第159 條之1 第1 項定有明文。本件證人甲○○於另案
    即本院91年度訴字第1479號案件，證人賈雄群於另案即台灣
    高等法院高雄分院93年度上更(一)字第261 號案件，證人謝群
    寧於另案即台灣高等法院高雄分院92年度上訴字第1570號案
    件中向各案承審法官所為之供述，在其等任意陳述之信用性
    無疑之情況下，其等證述依法均具有證據能力，合先敘明。
二、按被告以外之人於審判外之言詞或書面陳述，除法律有規定
    者外，不得作為證據，刑事訴訟法第159 條固定有明文，惟
    被告以外之人於審判外之陳述，雖不符同法第159 條之1至
    之4 規定，而經當事人於審判程序同意作為證據，法院審酌
    該言詞陳述或書面陳述作成時之情況，認為適當者，亦得為
    證據。又當事人、代理人或辯護人於法院調查證據時，知有
    第159 條第1 項不得為證據之情形，而未於言詞辯論終結前
    聲明異議者，視為有前項之同意，此亦據同法159 條之5 規
    定甚明。查證人林瑞文於偵查中之陳述，為被告以外之人於
    審判外之言詞陳述，送貨單4 紙、財團法人聯合信用卡中心
    91年4 月30 日91 聯卡會服字第308 號函文暨鑑定資料表、
    財團法人聯合信用卡中心90年4 月26日90聯卡會字第252 號
    函文暨附件、財團法人聯合信用卡中心91年9 月30日91聯卡
    會計字第506 號函文暨附件各1 份、偽造信用卡13張及信用
    卡消費簽帳單4 張、台灣高雄地方法院91年度訴字第1479號
    案件卷宗、本院92年度上訴字第1570號案件卷宗、本院93年
    度上更(一)字第261 號案件卷宗、台灣高雄地檢署95年9 月13
    日函文、台灣桃園地方法院90刑保字第17660 號刑事保證金
    收據、刑事保證書、健股具保程序單、台灣台東地方法院檢
    察署被告具保程序單、刑事保證金收據各1 份，為被告以外
    之人於審判外之書面陳述，均屬於傳聞證據，惟上訴人乙○
    ○、辯護人於本院審判程序中並未對於上開證據爭執證據能
    力，審酌上開言詞及書面陳述作成時之證據取得過程並無瑕
    疵，且與待證事實具有關連性等情況，認為適當，應認依刑
    事訴訟法第159 條之5 第2 項之規定，得為證據，而有證據
    能力。
貳、實體部分：
一、訊之上訴人乙○○固不否認曾借款20萬元予證人甲○○為其
    於桃園及台東所涉犯之刑案充當保證金以辦理具保停止羈押
    ，惟矢口否認有何交付偽造信用卡供以行使並詐取財物之犯
    行，辯稱：我並未曾拿13張偽造信用卡給證人甲○○、賈雄
    群使用，我與林瑞元前曾在88、89年間向證人甲○○逼債而
    有怨隙，甲○○因之誣指我交付偽卡云云。惟查：
（一）警方於90年3 月16日0 時30分許，在基隆市○○路76號「
      富貴人生西餐廳」，當場自證人甲○○、賈雄群身上分別
      查獲扣得附表一編號一、七及附表三編號五之信用卡3 張
      ，並從「富貴人生西餐廳」餐桌下扣得附表一、三所示之
      其餘10張信用卡及簽帳單4 紙，且上開13張扣案之信用卡
      ，經檢送財團法人聯合信用卡處理中心辨識結果，分別有
      信用卡版面印刷之發卡銀行名稱與實際發卡銀行不符，及
      版面壓印之持卡人英文姓名與實際姓名不符之情形，又證
      人林瑞文、賈雄群、甲○○因共同以附表一、三所示之偽
      造信用卡消費而為附表二、四所示之詐欺行為，業分別經
      台灣高雄地方法院以92年度訴字第706 號、本院以93年度
      上更(一)字第261 號判決有罪確定在案，此有上開信用卡13
      張、簽帳單4 紙扣案可佐，及財團法人聯合信用卡處理中
      心91年4 月30日91聯卡會服字第308 號函暨鑑定資料表（
      引卷A-6 卷即90年度偵字第10514 號偵查卷第203 頁至第
      205 頁）、台灣高雄地方法院92年度訴字第706 號判決書
      、本院93年度上更(一)字第261 號判決書（A-3 卷即93年度
      偵緝字第1121號偵查卷第77至92頁）各1 份在卷可稽，此
      部分事實均已堪認定。
（二）證人林瑞文固於原審陳稱：甲○○欠我10萬元左右，因為
      我逼甲○○還錢，甲○○才亂咬，該10萬元是陸續借出去
      的，我自己借給甲○○大概4 、5 萬元，另外4 、5 萬元
      是被告借的，我每次遇到甲○○就逼他還錢，甲○○都說
      沒錢，因為甲○○被我逼債，才再另案說我拿偽卡給他等
      語（見95年11月16日原審審判筆錄第11、12頁），惟此與
      上訴人乙○○嗣於原審所自承：甲○○說的20萬元借款是
      我去幫他交保的錢，90年2 月9 日甲○○交保的10萬元，
      是我與證人林瑞文一起拿出來的，我拿6 萬元，證人林瑞
      文拿4萬 元，後來證人林瑞文要用錢，我先拿4 萬元給證
      人林瑞文，等於10萬元都是我要向甲○○要的等語（見96
      年5 月24日原審審判筆錄第12、13頁），2 人就證人甲○
      ○實際積欠之借款及債權人究為何人，已有所出入，且證
      人甲○○縱有積欠上訴人乙○○與證人林瑞文上開保證金
      債務，上訴人乙○○就此於90年間發生之債務，豈有可能
      如其於原審準備程序期日中所稱在88、89年間即已向證人
      甲○○逼債，而致甲○○懷恨誣指伊交付偽卡（見95年6
      月7 日原審準備程序筆錄第4 頁），是上訴人乙○○上開
      所辯及證人林瑞文上開證述顯均有可疑，而難遽以採信。
      又證人甲○○於原審另陳稱：我所述交付偽卡之「阿豪」
      即是被告，當時因我積欠被告20多萬元，無力償還，被告
      交給我扣案偽卡，並叫證人賈雄群、林瑞文跟我一起去基
      隆用偽卡刷卡買貨品，被告指示我購買煙、酒、行動電話
      、金飾等高單價位之貨品，購入後貨品我均帶至車上給等
      候之證人林瑞文，由之取走，當時是證人林瑞文在90年3
      月14日晚上在三民區○○○路交付偽卡給我，被告當時也
      有打電話給我，我是跟被告拿卡的，也是被告叫我去刷偽
      卡，扣案13張偽卡只有8 張是我要負責刷的，當時被告交
      給我時，偽卡背面有黏貼便條紙註明要簽誰的名字，我向
      被告借款的20萬元都是保證金，我89年被抓，90年2 月交
      保，也是信用卡偽造文書案件，一筆保證金10萬元是在桃
      園由證人林瑞文出名去幫我辦保，另一筆89年在台東也是
      偽造文書，我在台東分局，具保人是陳信郎，與被告是朋
      友，被告當時也有叫台東當地律師陪同我做筆錄，證人林
      瑞文還開被告太太一部MARCH 之汽車去桃園看守所接我，
      我與被告約定抵債之方式為例如1 萬元的東西，被告給我
      3 千元，被告取得7 千元，我分得之3 千元要給被告抵債
      ，我並未積欠林瑞文錢款，我以前在警詢中供稱刷卡拿到
      的貨品用快遞寄送，是因為我知道林瑞文都拿去寄，所以
      我才於警詢中供稱用快遞寄回高雄等語（同上筆錄第7 至
      14頁），其所證述取得偽卡之過程與盜刷之經過綦詳。又
      證人甲○○於原審審理時原仍堅稱：本案偽卡係我向「阿
      豪」所購買，前案審理中因為被告一直催債，我才會說偽
      卡是被告交付云云（見95年12月11日原審審判筆錄第5 至
      7 頁），惟經公訴人指明其已具結為證，供述不實將涉有
      偽證罪嫌後，證人甲○○乃改稱：「阿豪」即為被告，偽
      卡亦係被告交付等語，並於上訴人對之行交互詰問時明確
      指陳就是上訴人叫伊去刷偽卡的等語，經上訴人對之詰問
      ：「你何時跟我借20萬元？誰看到你向我借20萬元？」後
      ，甲○○已詳細證述2 人間20萬元之保證金借貸債務關係
      原由（同上筆錄第7 至12頁），佐以證人甲○○確於89年
      2 月10日、90年2 月9 日因偽造文書案件，經案外人陳信
      郎及證人林瑞文分別以10萬元保證金，向台灣台東地方法
      院檢察署及台灣桃園地方法院辦理保釋在案，此經原審依
      職權調閱台灣桃園地方法院檢察署91年度執字第3651號案
      卷核閱無訛，並有台灣台東地方法院檢察署收受刑事保證
      金通知、刑事保證金收據、被告具保責付辦理程序單、台
      灣桃園地方法院被告具保責付辦理程序單、刑事保證書、
      收據各1 紙在卷可稽，上訴人乙○○亦於證人甲○○供出
      上情後，並經原審向台灣桃園地方法院調閱前開卷宗，並
      提示相關刑事保證金收據，確與證人甲○○證述相吻合後
      ，始說明2 人之債務關係謂：甲○○說的20萬元確實是去
      幫他交保的錢，甲○○叫人打電話給林瑞文，麻煩我們去
      幫他交保，案外人陳信郎跟我們是朋友，89年2 月10日我
      身上剛好有錢，案外人陳信郎出面交保，實際上錢是我拿
      出來的，90年2 月甲○○交保的10萬元，是我與林瑞文一
      起拿出來的，我拿6 萬元，林瑞文拿4 萬元，後來證人林
      瑞文要用錢，我先拿4 萬元給林瑞文，等於10萬元都是我
      要向證人甲○○要的等語（見96年5 月24日原審審判筆錄
      第12、13頁），是證人甲○○上開因積欠上訴人乙○○保
      證金借款債務而受上訴人乙○○指示刷卡抵償之言，自屬
      有據。另證人謝群寧於原審審理中陳稱：當時我製作偽卡
      ，被告在博愛路開立一家酒莊，我們拿偽卡去那邊刷可以
      換現金，我是在被告那邊認識林瑞文，林瑞文都在被告身
      邊，被告曾賣偽卡資料亦即所謂之內碼給我，當時我陪同
      檢察官至證人賈雄群上班的酒店搜查，證人賈雄群曾對我
      說上手是被告等語（見95年11月16日原審審判筆錄第15至
      20頁），嗣於上訴人乙○○對之行交互詰問時，證人謝群
      寧更明確指稱：大概在89年時，被告曾拿偽卡給我刷過，
      我在法庭所述有關被告之事，均係我所親身經歷的，甲○
      ○對我表示過扣案13張偽卡是來自被告，甲○○跟我表示
      過要否認此事，我知道甲○○、賈雄群被扣偽卡之來源等
      語（同上筆錄第20至22頁），而上訴人乙○○自承與證人
      謝群寧為朋友關係並無仇怨（見95年6 月7 日原審準備程
      序筆錄第4 頁），是證人謝群寧自無蓄意誣陷上訴人之理
      ，況證人謝群寧於面對上訴人乙○○當面詰問之情況下，
      仍毫無猶豫地證述上訴人乙○○為交付偽卡予證人甲○○
      之人，參以證人甲○○於原審審理中原亦確如證人謝群寧
      所證言欲全盤否認上訴人乙○○交付偽卡之情，嗣於上訴
      人乙○○詰問後反而明白供述上訴人乙○○交付偽卡之情
      ，證人謝群寧上開證述應屬真實可採。
（三）又證人賈雄群雖於原審審理中結證陳稱：扣案5 張偽卡是
      「陳建志」幫我辦理，我有給他費用總共1 萬5 千元，「
      陳建志」將信用卡交給我時並無人在場，我當時不知信用
      卡是假的，後來甲○○跟我說是偽卡，問我要不要使用以
      減少損失，我不甘心，所以才使用，甲○○是到我店內消
      費認識的，我當時是因為在酒店內工作，客人會簽帳，如
      果用信用卡先代付，我可以多抽一成，扣案信用卡在我身
      上放了半個多月，剛好沒有熟的客人要使用，所以還沒用
      ，甲○○跟我說我盜刷之物品，他可以拿去幫我換現金，
      我後來要上台北找我妹妹，才與甲○○及其朋友一起上北
      部，甲○○叫我試刷，我用完就把卡丟給甲○○，我並不
      認識被告或證人林瑞文等語（見96年2 月12日原審審理筆
      錄第4 至11頁），然證人賈雄群自「陳建志」處取得5 張
      偽卡時，既無人在場見聞，證人甲○○從何知悉證人賈雄
      群所取得之5 張信用卡係屬偽卡？況如證人賈雄群所述其
      與證人甲○○並無特殊情誼，而僅為店家與消費者之關係
      ，證人甲○○又何需告知證人賈雄群持偽卡盜刷以現物換
      取佣金，以此非法之手法降低其為辦理信用卡而支出之手
      續費損失？且依證人賈雄群於原審96年2 月12日審理期日
      中證述其刷過幾張就不敢用了，越刷越害怕，且刷過後的
      偽卡尚交給證人甲○○，並先在唱片行等試刷之舉動與心
      理狀態恰核與證人甲○○於警詢證述證人賈雄群為新手一
      情相符，是證人賈雄群上開證述顯均與常理相違而難以採
      信，且證人賈雄群因持本案偽卡盜刷而涉有行使偽造私文
      書犯行，亦經本院以93年度上更(一)字第261 號判決確定在
      案，其上開證述顯為迴護上訴人乙○○之詞而無可採。則
      以證人甲○○、謝群寧上開證述，證人甲○○、賈雄群確
      持扣案偽卡盜刷消費，及證人林瑞文證述伊與上訴人乙○
      ○是作菸酒刷卡付現認識，亦曾受僱於上訴人乙○○負責
      送酒（見95年11月16日原審審理筆錄第5 、6 頁），上訴
      人乙○○曾於88年3 月間收購證人林瑞文以竊得之信用卡
      盜刷詐得之香菸，上訴人乙○○及證人林瑞文因之均遭本
      院以90年度上訴字第295 號判刑確定，有該判決書1 份在
      卷可憑（A-3 卷即93年度偵緝字第1121號卷第121 至128
      頁）等情觀之，上訴人乙○○與證人林瑞文確有於90 年3
      月14日轉交扣案之偽造信用卡予證人甲○○、賈雄群，並
      由證人甲○○將盜刷物品交付證人林瑞文轉交上訴人乙○
      ○伺機出售之事實，至為明確。
（四）上訴人乙○○雖辯稱：甲○○前曾說「13張偽卡於90 年3
      月15日凌晨2 時許，在高雄市三民區○○○路495 號交給
      我」，及證述「要去基隆的前一天晚上」將偽卡交給我」
      ，惟該偽卡於90年3 月14日凌晨3 時2 分已在桂華加油站
      消費，更於90年3 月1 日15時13分在北基加油站消費，又
      賈雄群持用之偽卡亦於90年3 月13日18時45分在桂華加油
      站消費，以上消費此均在甲○○所說於90年3 月15 日 凌
      晨2 時許交付偽卡之前，可見甲○○所述虛偽云云。經查
      ：證人甲○○於原審陳稱：要去基隆的前一天晚上，被告
      將13張偽卡交給我等語（見原審卷第218 頁），因甲○○
      、賈雄群是於90年3 月16日零時30分，在基隆市○○路76
      號富貴人生西餐廳為警查獲，而其等2 人於15日已在基隆
      市各商店偽刷卡購物，則其等2 人已於15日已到基隆，甲
      ○○既稱「要去基隆的前一天晚上將偽卡交給我」，則甲
      ○○應是在14日已取得該偽卡，又既稱是晚上取得偽卡，
      則甲○○應是於90年3 月14日凌晨2 時許之夜間時間，在
      高雄市三民區○○○路495 號取得該偽卡，而非於90年3
      月15日凌晨2 時許取得，甲○○前所稱「13張偽卡於90年
      3 月15日凌晨2 時許，在高雄市三民區○○○路495 號取
      得」，應是時間誤算所致，此應可認定。又甲○○持有之
      偽卡中有於90年3 月1 日15時13分有冒用「曾繁民」之名
      在北基加油站消費者，賈雄群持有之偽卡亦於90年3 月13
      日18時45分有冒用「許明志」之名在桂華加油站消費者，
      此應非甲○○、賈雄群所為，因甲○○、賈雄群並無冒簽
      「曾繁民」、「許明志」之必要，可見冒簽「曾繁民」、
      「許明志」之名盜刷者係另有其人（如後述理由三不另為
      無罪諭知部分），此因偽卡製造出來，由其他歹徒輾轉取
      得使用冒刷財物，亦非無可能，尚無法證明甲○○所稱「
      要去基隆的前一天晚上由上訴人乙○○將偽卡交付」之陳
      述是虛偽，是此仍不足為上訴人乙○○有利之證明，上訴
      人乙○○此處所辯亦不足採。
    綜上所述，因證人甲○○於原審陳稱：我所述交付偽卡之「
    阿豪」即是被告，當時因我積欠被告20多萬元，無力償還，
    被告交給我扣案偽卡，並叫證人賈雄群、林瑞文跟我一起去
    基隆用偽卡刷卡買貨品，被告指示我購買煙、酒、行動電話
    、金飾等高單價位之貨品等語，經原審詰問後證人甲○○仍
    為相同之陳述；又證人謝群寧於原審審理中陳稱：「當時我
    製作偽卡，被告在博愛路開立一家酒莊，我們拿偽卡去那邊
    刷可以換現金，我是在被告那邊認識林瑞文，林瑞文都在被
    告身邊，被告曾賣偽卡資料亦即所謂之內碼給我，當時我陪
    同檢察官至證人賈雄群上班的酒店搜查，證人賈雄群曾對我
    說上手是被告」（見95年11月16日原審審判筆錄第15至20頁
    ）、「大概在89年時，被告曾拿偽卡給我刷過，我在法庭所
    述有關被告之事，均係我所親身經歷的，甲○○對我表示過
    扣案13張偽卡是來自被告，甲○○跟我表示過要否認此事」
    「我知道甲○○、賈雄群被扣偽卡之來源」等語（同上筆錄
    20至22頁），又證人謝群寧於原審面對上訴人乙○○當面詰
    問之情況下，仍毫無猶豫地證述上訴人乙○○為交付偽卡予
    證人甲○○之人，已如前述，是上訴人乙○○應確係交付偽
    卡予甲○○之人，事證明確，上訴人乙○○所辯及證人林瑞
    文、賈雄群所證述，顯分為卸責及迴護之詞，無可採信，上
    訴人乙○○犯行已堪以認定
二、上訴人乙○○行為後，刑法於90年6 月20日修正公布，增訂
    第201 條之1 第2 項行使偽造信用卡者，處有期徒刑5 年以
    下有期徒刑，得併科3 萬元以下罰金，並於同年月22日生效
    。上訴人乙○○行為時係在上開條文增訂之前，而行使偽造
    信用卡之行為，新法增訂前行使偽造信用卡之罪名，通常以
    詐欺罪之型態呈現，係論以行使偽造準私文書罪，修正後之
    獨立罪名雖與行使偽造準私文書罪不同，但因新舊法均認定
    行使偽造信用卡有罪，故仍有比較新舊法問題。依刑法之行
    使偽造私文書罪名其法定刑較增訂後即刑法第201 條之1 第
    2 項之法定刑為輕，依刑法第2 條第1 項但書之規定，自應
    適用有利於上訴人乙○○之行使偽造私文書罪論處。又按信
    用卡之電磁紀錄，可藉由機器或電腦程式將其記錄予以顯現
    ，故在法律性質上，屬於刑法第220 條第2 項所規範之準文
    書，為廣義文書之一種，本件扣案13張信用卡之版面印刷之
    發卡銀行名稱與實際發卡銀行不符，且版面壓印之持卡人英
    文姓名與實際姓名亦不相符，為偽造之信用卡應屬刑法第
    220 條第2 項所規定之準私文書之屬。上訴人乙○○交付該
    偽造信用卡之準私文書予證人甲○○、賈雄群用以盜刷詐購
    貨品，核上訴人乙○○所為，係犯修正前刑法第216 條、第
    220 條第2 項、第210 條之行使偽造準私文書罪及同法第33
    9 條第1 項之詐欺取財罪。上訴人乙○○與林瑞文、賈雄群
    、甲○○，就上開行使偽造準私文書及詐欺取財犯行，互有
    犯意聯絡及行為分擔，為共同正犯。公訴意旨認上訴人乙○
    ○與共犯林瑞文、賈雄群、甲○○僅就詐欺取財部分有犯意
    聯絡及行為分擔，尚有未洽，附此敘明。上訴人乙○○先後
    多次持偽造信用卡盜刷詐欺取財之行為，均時間緊接，所犯
    罪名構成要件相同，顯係基於概括犯意反覆為之，為連續犯
    ，應依修正前刑法第56條之規定論以一罪，並加重其刑。上
    訴人乙○○行使偽造準私文書罪及詐欺取財罪間，有方法結
    果之牽連關係，應依修正前刑法第55條後段之規定，從一重
    論以行使偽造準私文書罪處斷。
三、公訴意旨另以：被告乙○○、林瑞文前述所交付予甲○○之
    偽卡，及甲○○轉交予賈雄群之偽卡有於附表五所示時地，
    冒簽「曾繁民」、「許明志」之名盜刷財物者，因認被告乙
    ○○此部分亦涉有刑法第216 條、第220 條第2 項、第210
    條之行使偽造準私文書罪嫌及同法第339 條第1 項之詐欺取
    財罪嫌。經查：甲○○應是於90年3 月14日凌晨2 時許，在
    高雄市三民區○○○路495 號取得該偽卡，已如前述，又甲
    ○○、賈雄群並無冒簽「曾繁民」、「許明志」之必要，又
    偽卡製造出來，由其他歹徒輾轉取得使用冒刷財物，亦非無
    可能，則冒簽「曾繁民」、「許明志」之名盜刷者應係另有
    其人，尚無法證明此部分是甲○○、賈雄群所為，此外復查
    無其他確切證据證明上訴人乙○○與甲○○、賈雄群有此部
    分犯行，此部分犯罪不能證明，惟依公訴意旨認此部分與前
    述論罪部分有連續犯牽連犯裁判上一罪關係，爰不另為無罪
    之諭知，附此敘明。
四、又上訴人乙○○行為後，刑法及刑法施行法復於94年2 月2
    日經總統以華總一義字第09400014901 號令修正公布，並於
    95年7 月1 日施行，修正後刑法第2 條第1 項之規定，係規
    範行為後法律變更所生新舊法律比較適用之準據法，於新刑
    法施行後，應適用修正後刑法第2 條第1 項之規定，為「從
    舊從輕」之比較。經查：
（一）刑法第28條共犯修正施行前規定「2 人以上共同實施犯罪
      之行為者，皆為正犯」，修正施行後規定「2 人以上共同
      實行犯罪之行為者，皆為正犯」，修法後將完全未參與犯
      罪行為之實行之陰謀共同正犯及預備共同正犯刪除，本件
      上訴人乙○○與共犯林瑞文、甲○○、賈雄群就前開持偽
      造信用卡盜刷詐欺取財之行為有犯意聯絡及行為分擔，不
      論依修正前之刑法第28條，或修正後之刑法第28條之規定
      ，均構成共同正犯，對上訴人乙○○而言並無有利或不利
      之情形，自不生新舊法比較之問題，應逕依行為時即修正
      前之刑法第28條，論以共同正犯。
（二）上訴人乙○○行為後，刑法第56條關於連續犯之規定業經
      刪除，上訴人乙○○行為後新法刪除連續犯之規定，此刪
      除雖非犯罪構成要件之變更，但已影響行為人刑罰之法律
      效果，自屬法律變更。本件上訴人乙○○與共犯林瑞文、
      甲○○、賈雄群多次持偽造信用卡盜刷詐欺取財之行為，
      主觀上顯係基於行使偽造私文書及詐欺取財之概括犯意，
      客觀上逐次實施數次行為而具連續性，進而侵害同性質之
      法益，惟因其各次行為依一般社會健全觀念，在時間差距
      上，可以分開，在刑法評價上，各具獨立性，每次行為皆
      可獨立成罪，是依修正前刑法第56條之規定，本得適用連
      續犯規定而論以一罪，並得加重其刑至二分之一，惟因修
      正後刑法刪除前開連續犯規定，以致上訴人乙○○前揭行
      為須依法分別論以數罪而併罰之，依新法第2 條第1 項規
      定比較新、舊法之結果，仍以行為時即修正前刑法第56條
      之規定較有利於上訴人乙○○。
（三）刑法第55條原係規定：「一行為而觸犯數罪名，或犯一罪
      而其方法或其結果之行為犯他罪名者，從一重處斷」；而
      該條修正後刪除後段牽連犯之規定，致上訴人乙○○所犯
      行使偽造私文書及詐欺取財罪行，原得依修正前之牽連犯
      規定從一重罪處斷，修正後須依法分別論以數罪而併罰之
      ，比較新、舊法結果，自以舊法之規定較有利於上訴人乙
      ○○。
（四）上訴人乙○○所犯刑法第216 條、第210 條之行使偽造私
      文書罪，因條文次序與文字內容，均未變更，且刑法第33
      條第3款 ，關於有期徒刑之刑度範圍，修正前後，亦無更
      改，是刑法第21 6條、第210 條既均未經修正，自無新舊
      法比較問題。至刑法第220 條雖刪除第3 項之規定，惟此
      係為普遍適用於其他罪章及法令之規定，而將之移列於刑
      法總則編第10條第6 項，且該條文第1 、2 項條文次序及
      文字內容並未變動，其並原僅係文書之補充規定，尚不涉
      及法律變更，而無新舊法比較適用之問題，附此敘明。
（五）上訴人乙○○所犯之刑法第339 條第1 項詐欺取財罪，就
      罰金刑部分，修正後刑法第33條第5 款規定「罰金：新臺
      幣1,000 元以上，以百元計算之。」，與修正前刑法第33
      條第5 款規定「罰金：1 元以上。」不同。比較新舊法結
      果，自以舊法規定較有利於上訴人乙○○。
    以上綜合比較，舊法之規定較有利於上訴人乙○○，應整體
    適用舊法之規定論處。
五、原審予以論科，固非無見，惟查原審就檢察官起訴之附表五
    部分，漏未審判（即前述理由欄三之不另為無罪諭知部分）
    ，原判決顯有違誤，上訴人乙○○上訴否認犯罪，雖無理由
    ，惟原判決既有可議，自應予撤銷改判。審酌上訴人乙○○
    交付偽造之信用卡供共犯甲○○及賈雄群持以盜刷詐購貨品
    ，再從中轉售獲利，危害社會整體經濟秩序及持卡者權益甚
    鉅，且犯罪後飾詞狡辯，態度惡劣，其並為本案主犯之角色
    ，及其犯罪動機、目的、手段等一切情狀，爰仍依原判量處
    有期徒刑2 年6 月。扣案之如附表一編號三、五、六、七，
    及附表三編號四所示之5 張偽造信用卡分係共犯甲○○、賈
    雄群所有，並供本件犯罪所用，附表一編號一、二、四、八
    及附表三編號一、二、三、五所示8 張偽造信用卡則為供本
    案預備犯罪之用，業據共犯賈雄群、甲○○供明在卷，而本
    案之偽造信用卡雖經另案確定判決諭知沒收在案，惟因沒收
    係屬從刑，基於共犯責任共通原則，本案仍應依法宣告沒收
    ，爰均依刑法第38條第1 項第2 款之規定宣告沒收之。另按
    刑法第210 條之偽造私文書罪，係指無製作權人，虛以他人
    名義，偽造他人名義之文書為其要件，苟串令他人冒用自己
    名義作成文書，縱使所載不實，虛妄行為，仍不能以本罪相
    繩，最高法院29年上字第1196號著有判例可稽。本案共犯即
    證人甲○○、賈雄群於上訴人乙○○交付之偽造信用卡背面
    簽署其本人姓名，並於持卡詐刷時，在簽帳單上簽署自己之
    姓名，自非虛以他人名義為之，核與上開要件不合。雖附表
    四編號部分，證人賈雄群誤持證人甲○○已簽署其姓名之
    信用卡，而於簽帳單上簽下其本人姓名，惟以渠等係持數張
    偽卡以供使用之情觀之，證人賈雄群顯無必要偽造其他共犯
    名義，應無偽造文書之犯意，是共犯即證人甲○○、賈雄群
    於各簽單上簽署自己姓名之部分並不構成刑法上偽造文書之
    犯行，說明渠等所為之簽單自無宣告沒收之必要，附此敘明
    。
據上論結，應依刑事訴訟法第369 條第1 項前段、第364 條、第
299 條第1 項前段，刑法第2 條第1 項前段、修正前刑法第28條
、第56條、第55條、第216 條、第220 條第2 項、第210 條、第
339 條第1 項、第38條第1 項第2 款，修正前罰金罰鍰提高標準
條例第1 條前段，判決如主文。
本案經檢察官許月雲到庭執行職務。
中　　華　　民　　國　　96　　年　　10　　月　　8 　　日
                　　　刑事第六庭  審判長法  官  王憲義
                             　　    　 法  官  邱永貴
                             　    　　 法  官  張盛喜
以上正本證明與原本無異。
如不服本判決應於收受本判決後10日內向本院提出上訴書狀，其
未敘述上訴理由者，並得於提起上訴後10日內向本院補提理由書
狀（均須按他造當事人之人數附繕本）「切勿逕送上級法院」。
中　　華　　民　　國　　96　　年　　10　　月　　8 　　日
                         　　　         書記官  林明威
附錄本件判決論罪科刑法條：
中華民國刑法第339條
（普通詐欺罪）
意圖為自己或第三人不法之所有，以詐術使人將本人或第三人之
物交付者，處 5 年以下有期徒刑、拘役或科或併科 1 千元以下
罰金。
以前項方法得財產上不法之利益或使第三人得之者，亦同。
前二項之未遂犯罰之。
中華民國刑法第216條
（行使偽造變造或登載不實之文書罪）
行使第 210 條至第 215 條之文書者，依偽造、變造文書或登載
不實事項或使登載不實事項之規定處斷。
中華民國刑法第210條
（偽造變造私文書罪）
偽造、變造私文書，足以生損害於公眾或他人者，處 5 年以下有
期徒刑。
中華民國刑法第220條
（準文書）
在紙上或物品上之文字、符號、圖畫、照像，依習慣或特約，足
以為表示其用意之證明者，關於本章及本章以外各罪，以文書論
。
錄音、錄影或電磁紀錄，藉機器或電腦之處理所顯示之聲音、影
像或符號，足以為表示其用意之證明者，亦同。
附表一：（甲○○）
┌──┬─────┬──────────┐
│編號│銀行名稱  │  卡    號          │
├──┼─────┼──────────┤
│一  │大立伊勢丹│0000000000000000    │
├──┼─────┼──────────┤
│二  │大立伊勢丹│0000000000000000    │
├──┼─────┼──────────┤
│三  │台北銀行  │0000000000000000    │
├──┼─────┼──────────┤
│四  │台北銀行  │0000000000000000    │
├──┼─────┼──────────┤
│五  │匯通銀行  │0000000000000000    │
├──┼─────┼──────────┤
│六  │匯通銀行  │0000000000000000    │
├──┼─────┼──────────┤
│七  │玉山銀行  │0000000000000000    │
├──┼─────┼──────────┤
│八  │富邦銀行  │0000000000000000    │
└──┴─────┴──────────┘
附表二：
┌──┬───┬────┬────┬────────────────┐
│編號│時  間│刷卡金額│  用  途│   備   註                      │
├──┼───┼────┼────┼────────────────┤
│  │3.15.│  22800 │  購物  │在遠東百貨桃園分公司，持偽造台北│
│    │15.時│        │        │銀行卡號0000000000000000號信用卡│
│    │分許  │        │        │，背面簽「甲○○」。簽帳單一式二│
│    │      │        │        │聯，簽署「甲○○」。            │
├──┼───┼────┼────┼────────────────┤
│  │3.14.│   2520 │  購物  │在桃園芝琳美蓉名店，持偽造匯通銀│
│    │      │        │        │行卡號0000000000000000號信用卡，│
│    │      │        │        │背面簽「甲○○」簽帳單一式二聯，│
│    │      │        │        │簽署「甲○○」。                │
├──┼───┼────┼────┼────────────────┤
│  │3.14.│   1000 │  加油  │在桃園桂華加油站，同上開偽造匯通│
│    │      │        │        │銀行信用卡。                    │
│    │      │        │        │簽帳單一式二聯，簽署「甲○○」。│
├──┼───┼────┼────┼────────────────┤
│  │3.15.│   2030 │  加油  │加昌加油站，同上開偽造匯通銀行信│
│    │０時│        │        │用卡。                          │
│    │      │        │        │簽帳單一式二聯，簽署「甲○○」。│
├──┼───┼────┼────┼────────────────┤
│  │3.15.│   1466 │  購買Ｃ│在玫瑰唱片行桃園店，持偽造匯通銀│
│    │13.時│        │  Ｄ唱片│行卡號0000000000000000號信用卡，│
│    │分許  │        │        │背面簽「甲○○」。簽帳單一式二聯│
│    │      │        │        │，簽署「甲○○」。              │
├──┼───┼────┼────┼────────────────┤
│  │3.15.│   9900 │  購買Ｄ│在基隆市○○路達樂視公司，持偽造│
│    │時│        │  ＶＤ光│玉山銀行卡號0000000000000000號信│
│    │分許  │        │  碟機  │用卡，背面簽「甲○○」。簽帳單一│
│    │      │        │        │式二聯，簽署「甲○○」。        │
├──┼───┼────┼────┼────────────────┤
│  │3.15.│   4480 │  購買Ｄ│在基隆市百視達基隆安一店，持上開│
│    │時│        │  ＶＤ光│偽造玉山銀行信用卡。            │
│    │分許  │        │  碟片  │簽帳單一式二聯，簽署「甲○○」。│
├──┼───┼────┼────┼────────────────┤
│  │3.15.│  12414 │  購物  │在桃園東帝士量販安樂店，持偽造匯│
│    │      │        │        │匯通銀行卡號0000000000000000號信│
│    │      │        │        │用卡，背面簽「甲○○」。簽帳單一│
│    │      │        │        │式二聯，簽署「甲○○」。        │
├──┼───┼────┼────┼────────────────┤
│  │3.15.│   8720 │  購物  │在桃園東帝士量販安樂店，持上開偽│
│    │      │        │        │造之匯通銀行信用卡。            │
│    │      │        │        │簽帳單一式二聯，簽署「甲○○」。│
└──┴───┴────┴────┴────────────────┘
附表三：（賈雄群）
┌──┬─────┬──────────┐
│編號│銀行名稱  │  卡    號          │
├──┼─────┼──────────┤
│一  │寶島商業銀│0000000000000000    │
│    │行        │                    │
├──┼─────┼──────────┤
│二  │台北國際商│0000000000000000    │
│    │銀        │                    │
├──┼─────┼──────────┤
│三  │新光三越  │0000000000000000    │
├──┼─────┼──────────┤
│四  │寶島商業銀│0000000000000000    │
│    │行        │                    │
├──┼─────┼──────────┤
│五  │大眾銀行  │0000000000000000    │
└──┴─────┴──────────┘
附表四：
┌──┬───┬────┬────┬────────────────┐
│編號│時  間│刷卡金額│  用  途│   備   註                      │
├──┼───┼────┼────┼────────────────┤
│  │3.14.│  5200  │  購物  │在大新皮鞋，賈雄群誤持甲○○偽造│
│    │      │        │        │之匯通銀行卡號0000000000000000號│
│    │      │        │        │信用卡，背面簽「甲○○」。簽帳單│
│    │      │        │        │一式三聯，簽署「賈雄群」。      │
├──┼───┼────┼────┼────────────────┤
│  │3.15.│   878  │  購物  │在玫瑰唱片桃園店，持偽造寶島商業│
│    │13時58│        │        │銀行卡號0000000000000000號信用卡│
│    │分    │        │        │，背面簽「賈雄群」。簽帳單一式二│
│    │      │        │        │聯，簽署「賈雄群」。            │
└──┴───┴────┴────┴────────────────┘
附表五：
┌──┬───┬────┬────┬────────────────┐
│編號│時  間│刷卡金額│  用  途│   備   註                      │
├──┼───┼────┼────┼────────────────┤
│一  │90.3.1│  630   │  加油  │在北基加油站，持富邦銀行卡號    │
│    │15時13│        │        │0000000000000000號信用卡，背面簽│
│    │分許  │        │        │署「曾繁民」                    │
├──┼───┼────┼────┼────────────────┤
│二  │90.3. │        │        │在桂華加油站，持大眾銀行卡號    │
│    │13    │        │        │0000000000000000號信用卡，背面簽│
│    │18時45│ 1000   │  加油  │署「許明志」                    │
│    │分許  │        │        │                                │
└──┴───┴────┴────┴────────────────┘
